臺灣臺北地方法院民事判決　　　　　　　94年度訴字第4073號
原　　　告　甲○○
　　　　　　　　　　　　-1號.
被　　　告　乙○○
　　　　　　　　　　　　號4樓.
上列當事人間請求返還不當得利事件，本院於民國94年11月18日
言詞辯論終結，判決如下：
    主      文
原告之訴駁回。
訴訟費用由原告負擔。
    事實及理由
一、原告主張：被告乙○○之姐張清春與原告之妻王孔文瑞為昔
    日同事，因訴外人張清春離婚、負債自裁，遂電求原告救濟
    ，原告秉持道義予其資助，於民國92年初，訴外人張清春稱
    其妹 (即被告) 乙○○因房契貸款，遭其夫怨斥，請求原告
    借款緩急，並請求原告將其款項新台幣 (下同)65 萬元匯入
    被告乙○○於彰化銀行新店分行之帳號 (帳號：0000000000
    00 )，原告於92年 3月10日分別經由台灣銀行及郵局將上開
    款項匯入被告之帳戶，被告隨即將該款項提領並申辦註銷該
    帳戶，因訴外人張清春遷居隱匿無法聯絡，原告遂於民國94
    年 4月25日以存證信函台北南陽郵局1697號通知被告處理上
    開之債務，惟被告以該借款為訴外人張清春與原告間之債務
    問題，拒絕返還，因被告並無法律上之原因受領上開款項，
    自應負不當得利之返還責任，並聲明被告應給付原告65萬元
    及自支付命令繕本送達被告翌日起至清償日止，按年息5%計
    算之利息。被告雖自認原告曾匯款65萬元至其帳戶，惟抗辯
    其與原告間並無債務關係存在等語。
二、按「無法律上之原因而受利益，致他人受損害者，應返還其
    利益。雖有法律上之原因而其後已不存在者，亦同。」，民
    法第179條定有明文。依上明文，不當得利之成立要件有3：
    (一)受有利益。(二)致他人受損害。(三)無法律上原因。查，原告
    主張被告受有不當得利，無非以其應訴外人即被告之姐張清
    春之請，將系爭65萬元匯予被告（見卷內第12頁第 6行、第
    21頁第 8行），被告因此受有利益致其受有損害。惟查：依
    原告上陳，原告應係基於其與訴外人張清春之原因關係且依
    張清春之指示方將系爭65萬元匯予被告，則被告受領系爭65
    萬元即因有原告與張清春之原因關係存在而非無法律上之原
    因，是以，即便被告與原告素不相識而受有系爭65萬元，亦
    難單憑上述事實，即逕認被告受領系爭65萬元成立不當得利
    且應將系爭 65萬元返還原告。從而，原告依民法第179條之
    規定請求被告給付65萬元及自支付命令繕本送達被告翌日起
    至清償日止，按年息5%計算之利息，為無理由，應予駁回。
三、訴訟費用負擔之依據：民事訴訟法第78條。
中　　華　　民　　國　　94　　年　　11　　月　　29　　日
                    民事第六庭    法　官　詹駿鴻
以上正本係照原本作成
如對本判決上訴，須於判決送達後20日內向本院提出上訴狀
中　　華　　民　　國　　94　　年　　11　　月　　29　　日
                         　　　　 書記官　官碧玲
